【裁判字號】    99,消債抗,40
【裁判日期】    990311
【裁判案由】    聲請更生程序
【裁判全文】
臺灣高雄地方法院民事裁定            99年度消債抗字第40號
抗  告  人  甲○○
上列抗告人因聲請更生程序事件，對於本院於民國99年1 月22日
所為之99年度消債更字第34號第一審裁定提起抗告，本院管轄之
第二審裁定如下：
    主  文
原裁定廢棄。
抗告人即債務人甲○○自中華民國九十九年三月十一日下午四時
起開始更生程序。
命司法事務官進行本件更生程序。
    理  由
一、抗告人抗告意旨略以：原審裁定以抗告人每月可還款新臺幣
    （下同）1 萬元，則約21年餘，全部債務即可清償完畢等語
    ，有扭曲事實且為不當之假設；再者，原審亦認抗告人應先
    辦理一致性協商方案，方可辦理更生，似亦不符消費者債務
    清理條例第151 條之規定，而增加法條所無之限制，況原審
    亦未要求抗告人先予補正辦理，即作為駁回之理由，亦造成
    抗告人之困擾。另抗告人於原審所提出之負債資料，尚未加
    計最近3 年之利息，故抗告人實際所積欠之金額，初估應達
    350 萬元以上，故亦非原審所認如每月清償1 萬元，僅約21
    年即可清償完畢。為此，依法提起本件抗告，請求廢棄原裁
    定，並准予裁定開始更生程序等語。
二、按債務人不能清償債務或有不能清償之虞者，得依本條例所
    定更生或清算程序，清理其債務；而法院開始更生程序之裁
    定，應載明其年、月、日、時，並即時發生效力。次按法院
    裁定開始更生或清算程序後，得命司法事務官進行更生或清
    算程序，必要時得選任律師、會計師或其他適當之自然人或
    法人一人為監督人或管理人。消費者債務清理條例第3 條、
    第45條第1 項、第16條第1 項分別定有明文。再按，債務人
    對於金融機構因消費借貸、自用住宅借款、信用卡或現金卡
    契約而負債務，在聲請更生或清算前，應提出債權人清冊，
    以書面向最大債權金融機構請求協商債務清償方案並表明共
    同協商之意旨。而債務人與金融機構協商成立者，不得聲請
    更生或清算。但因不可歸責於己之事由，致履行顯有重大困
    難者，不在此限。本條例施行前，債務人依金融主管機關協
    調成立之中華民國銀行公會會員辦理消費金融案件無擔保債
    務協商機制與金融機構成立之協商，準用前項之規定。消費
    者債務清理條例第151 條第1 項、第5 項、第6 項分別定有
    明文。
三、經查：
（一）本件抗告人前於民國95年間，雖曾依「中華民國銀行公會
      會員辦理消費金融案件無擔保債務協商機制」申請債務協
      商成立，約定自95年8 月起，分120 期，年利率3.88% ，
      每月應繳納29,701元。惟抗告人人於96年3 月間非自願性
      失業而無收入，迫不得已僅得同年8 月份毀諾之事實，有
      協議書、非自願離職證明書、失業給付申請書、行政院勞
      委會委託東方技術學院辦理96年度失業待業者職業訓練學
      員手冊等文書等供參（見原審卷第10、第32-42 頁），故
      抗告人主張其有毀諾不可歸責之事由存在，尚堪採信。
（二）而依抗告人於原審及本院調查期間所提出之薪資資料所示
      ，抗告人現每月之收入為20,000元，有薪津收據在卷可憑
      （見原審卷第43-49 頁），依抗告人於原審所陳其每月必
      要日常生活支出為10,000元（見原審卷第7 頁），本院審
      酌認因未逾內政部所公告抗告人住所地即高雄市每人每月
      最低生活費用支出之11,309元，故應可認為合理。故抗告
      人每月之收入，於扣除其每月必要之費用後，僅餘10,000
      元。
（三）然觀抗告人於原審所提出之財團法人金融聯合徵信中心當
      事人綜合信用報告－債務清理條例前置協商專用債權人清
      冊所示，抗告人所積欠之款項，至少已達2,634,288 元（
      見原審卷第16頁），苟僅依較低之法定利率即週年利率5
      ％計算，抗告人因積欠上開負債每月應負擔之利息，即達
      10,976元（計算式：2,63 4,288×5 ％÷12＝10,976.2，
      小數點以下四捨五入）。則依抗告人現有收入，扣除其必
      要生活費用之結果，餘款顯不足以清償其所積欠債務每月
      所衍生之利息，遑論清償債務本金，而已陷於無窮盡之利
      息循環之中，客觀上應認已無法清償前開債務。本件復查
      無抗告人即債務人有消費者債務清理條例第6 條第3 項、
      第8 條或第46條各款所定駁回更生聲請之事由存在，則抗
      告人聲請更生，應屬有據。原審既未慮及抗告人所負債務
      每月所可能衍生之利息，以及以其現所得是否有清償龐大
      債務本金之可能，而逕予認定抗告人非無清償債務之可能
      ，駁回抗告人更生之聲請，容有未洽。原審所為之裁定既
      有未洽之處，自應由本院廢棄原裁定，另為適法之裁定，
      爰依前揭規定，裁定如主文第1 、2 項所示，並命司法事
      務官進行本件更生程序。
四、據上論結，本件抗告為有理由，依清費者債務清理條例第11
    條第2 項、第15條、第16條、第45條，民事訴訟法第492 條
    ，裁定如主文。
中    華    民    國    99    年    3     月    11    日
                  民事第六庭審判長法  官  楊國祥
                                  法  官  陳明呈
                                  法  官  李怡諄
上為正本係照原本作成。
本裁定不得再抗告。
本裁定已於99年3月11日下午4時公告。
中    華    民    國    99    年    3     月    11    日
                                  書記官  陳建琪

司法院資訊處製作；財團法人民間司法改革基金會備份。
